臺灣雲林地方法院民事裁定
110年度消債更字第51號
聲  請  人
即  債務人  詹益愷  
代  理  人  謝耿銘律師（法扶律師）
上列當事人因消費者債務清理事件聲請更生，本院裁定如下：
    主  文
聲請人詹益愷自民國一一一年二月二十三日十六時起開始更生程
序。
命司法事務官進行更生程序。
    理  由
一、按債務人不能清償債務或有不能清償之虞者，得依本條例所
    定更生或清算程序，清理其債務；債務人無擔保或無優先權
    之債務總額未逾新臺幣1,200萬元者，於法院裁定開始清算
    程序或宣告破產前，得向法院聲請更生；債務人對於金融機
    構負債務者，在聲請更生或清算前，應向最大債權金融機構
    請求協商債務清償方案，或向其住、居所地之法院或鄉、鎮
    、市、區調解委員會聲請債務清理之調解；自債務人提出協
    商請求之翌日起，逾30日不開始協商，或自開始協商之翌日
    起逾90日協商不成立，債務人得逕向法院聲請更生或清算，
    消費者債務清理條例（下稱消債條例）第3條、第42條第1項
    、第151條第1項及第153條分別定有明文。揆諸消債條例之
    立法目的，乃在於使陷於經濟上困境之消費者，得分別情形
    利用更生或清算程序清理債務，藉以妥適調整債務人與債權
    人及其他利害關係人之權利義務關係，保障債權人之公平受
    償，並謀求消費者經濟生活之更生機會，從而健全社會經濟
    發展（消債條例第1條立法理由參照）。準此，債務人若有
    不能清償債務或有不能清償債務之虞，且客觀上並無濫用更
    生或清算程序之情事，自應使其藉由消費者債務清理條例所
    定程序以清理債務。次按法院開始更生程序之裁定，應載明
    其年、月、日、時，並即時發生效力；法院開始更生或清算
    程序後，得命司法事務官進行更生或清算程序，必要時得選
    任律師、會計師或其他適當之自然人或法人1人為監督人或
    管理人，消債條例第45條第1項、第16條第1項亦有明定。
二、本件聲請意旨略以：聲請人積欠無擔保債務，而有不能清償
    債務之情事，經向鈞院聲請債務清理之調解不成立，而聲請
    人其所負無擔保或無優先權之本金及利息債務總額未逾新臺
    幣（下同）1,200萬元，復未經法院裁定開始清算程序或宣
    告破產，爰請求裁定准予更生等語。
三、按消債條例所稱消費者，係指5年內未從事營業活動或從事
    平均每月營業額20萬元以下之小規模營業之自然人；債務人
    為公司或其他營利法人之負責人，無論是否受有薪資，均視
    為自己從事營業活動，其營業額依該公司或其他營利法人之
    營業額定之，消債條例第2條第1項、第2項及消債條例施行
    細則第3條第2項定有明文。經查，聲請人之財產及收入狀況
    說明書記載於本件聲請日前5年內未從事營業活動（見本院
    卷第17頁），且其近5年並未投保勞工保險，此有其勞工保
    險被保險人投保資料表（明細）附卷可參(見本院110年度司
    消債調字第60號卷第32號，下稱調字卷)，堪認聲請人係5年
    內未從事營業活動之自然人，屬消債條例第2條所規定之消
    費者，而為消債條例適用之對象。
四、聲請人因對於金融機構及非金融機構等債權人負無擔保或無
    優先權之債務，有不能清償之情形（據債權人於本件所陳報
    包含本金、利息、程序費用等金額合計約4,296,023元，而
    該金額未包括尚未向本院陳報債權之債權人勝天然資產管理
    有限公司之債權金額），前於民國110年7月15日以書面向本
    院聲請消費者債務清理法院前置調解，經本院以110年度司
    消債調字第60號受理調解，嗣於110年10月1日調解不成立後
    ，為本件更生之聲請等情，已據其提出108、109年度綜合所
    得稅各類所得資料清單、全國財產稅總歸戶財產查詢清單、
    財團法人金融聯合徵信中心查詢當事人綜合信用報告回覆書
    、前置協商不成立通知書等件為證，並有全體債權人（按不
    包括勝天然資產管理有限公司）陳報狀在卷可參，復經本院
    依職權調取本院110年度司消債調字第60號卷核閱無訛。是
    以，本院自應綜合聲請人目前全部收支及財產狀況，評估其
    是否有「不能清償債務或有不能清償之虞」，作為是否裁准
    更生之判斷標準，說明如下：　　
㈠、每月收入及財產狀況：
    聲請人名下無財產，此有全國財產稅總歸戶財產查詢單附卷
    可憑（見調字卷第25頁）。又聲請人陳稱其自110年4月1日
    起任職於鍋貼名家，每月薪資為12,000元等語，並提出切結
    書、薪資證明為證（見調字卷第77頁、本院卷第47頁）。查
    ，聲請人於108、109年度之總收入均為0元，有綜合所得稅
    各類所得資料清單在卷可佐（見調字卷第27至29頁）。是
　　本院審酌上情，認應暫以每月收入12,000元，作為計算聲請
    人目前償債能力之基準。
㈡、每月必要支出狀況：
    聲請人本人之每月必要生活費用支出，依其陳報為居住、水
    、電費等支出4,000元（即聲請人與父、母同財共居，其每
    月給付父、母各2,000元，作為扶養費，並由其父、母支付
    共同居住房屋之水、電費等費用）、伙食費5,000元、交通
    費600元、手機費用599元、全民健康保險費826元、國民年
    金保險費521元，合計11,546元等節（見本院卷第43頁），
    業據聲請人提出遠傳電信股份有限公司費用明細清單附卷為
    證，衡以上述聲請人每月必要生活費用支出，尚低於109年
    度臺灣省每人每月最低生活費1.2倍即14,866元，且聲請人
    所陳報之各項支出，均為日常生活所必要且無浪費或浮誇之
    情。復據聲請人於110年11月11日更生陳報書狀㈠表示：伊已
    與其父母親協議若本件更生程序通過，將減少給予父母親之
    扶養費（按即上開居住、水、電費等支出項目），每月願提
    出3,000元做為更生還款金額等語，有更生陳報書狀㈠在卷足
    憑(見本院卷第40頁)，故本院就聲請人上開水、電費等支出
    項目部分，調整為每月1,000元較為妥適。從而，聲請人每
    月必要支出應以水、電費等支出1,000元、伙食費5,000元、
    交通費600元、手機費用599元、全民健康保險費826元、國
    民年金保險費521元，合計8,546元範圍內尚為合理。
㈢、每月餘額及還款能力：
    承上，以聲請人每月所得收入12,000元，扣除其每月必要支
    出費用8,546元後，餘額僅3,454元，顯不足清償最大債權金
    融機構於前置協商程序中，所提出每月清償15,851元之還款
    方案（見調字卷第175頁）。另參以聲請人目前債務總額為
    約4,296,023元（按此金額未含債權人勝天然資產管理有限
    公司之債權金額），則縱不計息，以其目前每月可負擔還款
    金額3,454元計，亦尚須103餘年始可清償完畢，更遑論聲請
    人現積欠之債務，其利息及違約金部分等仍持續增加中，其
    收入及財產與債務差距過大，顯無法清償債務，堪認聲請人
    之經濟狀況已有不能清償債務之虞，而有藉助更生制度調整
    其與債權人間之權利義務關係而重建其經濟生活之必要，自
    應許聲請人得藉由更生程序清理債務。
五、綜上所述，本件聲請人為一般消費者，其有無法清償債務之
    情事，又所負無擔保或無優先權之債務，並未逾1,200萬元
    ，且未經法院裁定開始清算程序或宣告破產，復查無消債條
    例第6條第3項、第8條或第46條各款所定駁回更生聲請之事
    由存在，則聲請人聲請更生，應屬有據，爰裁定如主文。又
    本件聲請人業經裁定開始更生程序，爰並裁定命司法事務官
    進行本件更生程序。
六、聲請人於更生程序開始後，應盡所能節約支出，提出足以為
    債權人會議可決或經法院認為「已盡力清償」之更生方案以
    供採擇。而司法事務官於進行本件更生程序、協助聲請人提
    出更生方案時，亦應依聲請人之薪資變化、社會常情及現實
    環境衡量聲請人之清償能力，並酌留其生活上應變所需費用
    ，進而協助聲請人擬定允當之更生方案，始符消債條例重建
    債務人經濟生活之立法目的，附此敘明。
七、依消債條例第11條第1 項、第45條第1 項、第16條第1 項，
    裁定如主文。
中　　華　　民　　國　　111 　年　　2 　　月　　23　　日
                  民事第一庭    法  官  吳福森

以上正本證明與原本無異。
本裁定不得抗告。
中　　華　　民　　國　　111 　年　　2 　　月　　23　　日
                                書記官　程尹鈴